Inventaris van de collectie Aanwinsten Koloniën, 1817-1948 (1962)
Nationaal Archief, Den Haag
Aanwinsten Koloniën
1817-1962
Y27003
40 inventarisnummer(s); 3,05 meter
Nationaal Archief
Aanwinsten Koloniën, 1817-1948
De plaatsingslijst van 'Aanwinsten Koloniën, 1817-1948', [oorspronkelijk afkomstig van Losse Aanwinsten tot 1980] is opgesplitst in burgerlijke aangelegenheden, militaire aangelegenheden en een categorie 'overige aanvullingen'. De stukken, afkomstig van overheden en particulieren, bestaan uit rapporten, verslagen, nota's (onder andere over het cultuur- of landrentestelsel), circulaires en statistisch materiaal over uiteenlopende onderwerpen. Onder de stukken bevinden zich enkele procesdossiers van de auditeur-militair van Sumatra's Westkust. Ook zijn er stukken afkomstig uit het archief van het Technisch Bureau van het ministerie van Koloniën.
Archiefvorming
Geschiedenis van het archiefbeheer
De verwerving van het archief
Het archief is door schenking verworven.
Aanwijzingen voor de gebruiker
Openbaarheidsbeperkingen
Volledig openbaar.
Materiële beperkingen
Het archief kent geen beperkingen voor het raadplegen van stukken als gevolg van slechte materiële staat.
Aanvraaginstructie
Openbare archiefstukken kunnen online worden aangevraagd en gereserveerd. U kunt dit ook via de terminals in de studiezaal van het Nationaal Archief doen. Om te kunnen reserveren dient u de volgende stappen te volgen:
Creëer een account of log in.
Selecteer in de archiefinventaris een archiefstuk.
Klik op ‘Reserveer’ en kies een tijdstip van inzage.
Verwant materiaal
Beschikbaarheid van kopieën
Inventarisnummers van dit archief zijn niet in kopievorm beschikbaar
Reproducties van foto's met negatieven.
Beschrijving van de series en archiefbestanddelen
- Burgerlijke aangelegenheden
  - Rapport aan de commissaris-generaal van Nederlandsch-Indië over de al dan niet invoering van een cultuur- of landrentestelsel, 11 juli 1817, nr. 65, Afschrift., Z.j.; 1; 1 band
    Aanwinst 2e Afdeling 1963 XI 1.
  - Generaal verslag van de staat der administratie over de aanmaak en verkoop van zout op Java en Madura gedurende 1824, door de Directeur van het Zout, opgemaakt voor de Hoofddirecteur van Financiën, met geleidebrief., 15 juli 1825.; 2; 1 katern en 1 stuk
    Behoort in het archief van de Hoofddirecteur van Financiën in Nederlandsch-Indië.
    Aanwinst 2e Afdeling 1963 XI 6.
    Niet aangetroffen na aanvraag uit studiezaal op 6 september 1989.
  - Nota van C.M. Baumhauer, resident van Ceribon, in antwoord op een enquête over het landrentestelsel en de inkomsten in de verschillende residenties. Afschrift, met aantekeningen over de antwoorden van andere residenten door de directie van 's Lands Middelen en Domeinen., Januari 1827.; 3; 1 band
    Aanwinst 2e Afdeling 1963 XI 4.
  - Nederlandse vertaling van Javaanse wetboeken "Hanger Pradotto, Hanger Sepoeloek en Hanger Hageng.", Z.j. (ca. 1820).; 4; 1 deel
    Aanwinst 2e Afdeling 1963 XI 2.
  - Statistische opgaven van de negorijen, met bevolking, dieren, bomen, rijstvelden en gecalculeerde opbrengsten op het eiland Java., Z.j. (ca. 1820).; 5; 2 stukken
    Ontbreekt.
  - Begroting van inkomsten en uitgaven van de Residentie Zuid- en Oostkust van Borneo voor het jaar 1831. Afschrift., Z.j.; 6; 1 band
    Aanwinst 2e Afdeling 1963 XI 5.
  - Verslag over het landbouwetablissement te Tjilangkap over het dienstjaar 1833, bestemd voor de directie over de cultures. Concept, met bijlagen., Januari 1834.; 7; 1 omslag
    Aanwinst 2e Afdeling 1963 XI 6
  - Stukken, houdende registratie van de uitbetaling van pensioenen van ambtenaren en hun nagelaten betrekkingen in de residentie Pasoeroean., 1835-1872.; 8; 1 omslag
    Aanwinst 1961.
    Behoort tot het residentie-archief Pasoeroean.
  - Algemeen overzicht der Indische administratie over 1837, vervaardigd door de eerste commissies bij het Kabinet van de Gouverneur-Generaal J.J. Hasselman, uitgebracht door de waarnemend Algemeen Secretaris Cornets de Groot aan de gouverneur-generaal., 1938.; 9; 1 band
    Aanwinst 2e Afdeling 1963 XI 7.
    Behoort in het archief van de gouverneur-generaal van Nederlandsch-Indië.
  - Statistiek der residentie Bantam over 1837, opgemaakt door de resident. Concept, 1838.; 10; 1 band
    Aanwinst 2e Afdeling 1963 XI 8.
    Behoort tot het archief van de residentie Bantam.
  - Uittreksel uit het dagregister van de controleur der landelijke inkomsten en cultures der afdeling Kotta en Jabakotta van juli 1943 en april 1844 over sawavelden met misgewassen., Z.j. (ca. 1844).; 11; 1 omslag
    Aanwinst 2e Afdeling 1963 XI 9.
  - Memorandum van de assistent-resident ter beschikking van de gouverneur van Celebes, houdende antwoorden op vragen inzake het grondbezit onder de inlanders., Z.j. (ca. 1850); 12; 1 omslag
  - Rapport van A. van der Hart, kolonel-gouverneur op Celebes, houdende adviezen over de vestiging van het Nederlandse gezag op Pare Pare en de Palosbaai. Afschrift., 28 september 1854.; 13; 1 katern
  - Statistiek van de residentie Cheribon over de jaren 1835-1859. Net-afschrift., Z.j.; 14; 1 deel
    Aanwinst 2e Afdeling 1963 XI 10.
  - Statistiek van de huwelijken, geboorten en sterfgevallen te Amboina, Boero, Haroeko, Larieke, Saparoea en Walahai over de periode 1829-1862. Net-afschrift., Z.j.; 15; 1 deel
    Aanwinst 2e Afdeling 1963 XI 11.
  - Afschriften van politieke verslagen van het gouvernement Celebes over 1860, 1861 en 1862., 1862-1863.; 16; 1 pak
  - Lijst van begravenen in Makassar (1758) 1814-1926, opgesteld door n.n. en gekopieerd door de Directie Voorlichting Buitenland van het Ministerie van Buitenlandse Zaken., 1979.; 17; 1 omslag
  - Foto's, genomen tijdens de aankomst van de Commissie van Goede Diensten van de Verenigde Naties in Bukittingi tijdens de Eerste Politiële Actie., 1947.; 18; 1 omslag
    Reproducties met negatieven. De originele afdrukken zijn naar de oorspronkelijke eigenaar, mr. Mohammed Hatta in Jakarta, teruggezonden.
    Aanwinst 2e Afdeling 1978. Geschenk van J.C. Kramer-Huis 's-Gravenhage.
  - Pamflet ter ondersteuning van de bestuurlijke opbouw van de deelstaat Oost-Indonesië (Negara Indonesia Timur). Gedrukt, Maleis., 1947.; 19; 1 stuk
    Aanwinst 2e Afdeling 1979. Geschenk van J.A.A. Bervoets 's-Gravenhage.
  - Stukken betreffende een aktie van een groep hoofdambtenaren in dienst van de Indonesische regering voor erkenning van de Republik Indonesia. Met inhoudsopgave., Januari-februari 1949.; 20; 1 omslag
    Aanwinst 2e Afdeling 1978. Geschenk van J. Gerritsen, 's-Gravenhage.
  - Tekst van de Resultaten van de Rondetafelconferentie. Gestencild exemplaar, overhandigd aan een Indonesische gedelegeerde., December 1949.; 21; 1 band
    Aanwinst 1979. Geschenk van J.A.A. Bervoets, 's-Gravenhage.
  - Richtlijnen voor de volkstelling 1948 onder de papoeabevolking in de onderafdeling Merauke., 22; 1 stuk.
    Het stuk is in duplo aanwezig.
  - Circulaires betreffende de verrichtingen van de politieke missie van de Republiek der Zuid-Molukken gedurende de Aziatische conferentie te Geneve., 1954.; 23; 3 stukken
    Aanwinst 2e Afdeling 1976. Geschenk van J. van Loo in 's-Gravenhage.
- Militaire aangelegenheden
  - Nota van de resident van Kadoe, F.G. Valk, over het al dan niet verwijderen van de opstandeling Dipo Negoro, met aantekeningen van F.G. de Kock en majoor-adjudant F.V.A. de Stuers over de arrestatie en het transport van Dipo Negoro naar Batavia. Afschriften., Maart-april 1830.; 24; 1 omslag
    Aanwinsten 2e Afdeling 1976, nr. 15. Geschenk van mevrouw C.E. Bartstra-Odenkirchen in Berkhout.
    De stukken zijn met Spaans papier verstevigd en daardoor moeilijk te kopiëren.
  - Akte van overgave van de Balinese opstandeling Gumpol, geschreven op lontarbladeren, met vertaling., 1858.; 25; 1 omslag
  - Procesdossiers, afkomstig van de auditeur-militair van Sumatra's Westkust in Padang betreffende aldaar aanhangig gemaakte zaken bij de militaire krijgsraad, 1889.; 26; 1 omslag
    Aanwinst 2e Afdeling 1974 IV.
    De stukken zijn alfabetisch op naam van de aangeklaagde geordend en van een inhoudsopgave voorzien.
  - Circulaires en weekoverzichten van de Dienst voor de Legercontacten van de Koninklijke Landmacht van het Koninklijke Nederlandsch-Indische Leger in Nederlandsch-Indië., 1947-1949.; 27; 1 omslag.
    Aanwinst 2e Afdeling 1976, nr. 41. Geschenk van J.C. Tallié, Rozendaal (Gld).
  - "Makassar viert feest. Fragment uit een soldatendagboek. 23 augustus-27 september 1948". Publicatie naar aanleiding van de inhuldiging van Koningin Juliana., 28; 1 deeltje.
- Overige aanvullingen
  - Afschrift van een rapport van de commissie van onderzoek naar de wenselijkheid van een gouvernementsonderneming in de balatacultuur in Suriname, september 1889., Z.j.; ---; 1 omslag
    Ontbreekt. Voorheen inv.nr. 29.
  - Rekest van het planterscomité aan de Gouverneur-Generaal van Nederlands-Indië omtrent gewenste toevoegingen aan de dd. 13 juli 1889, stbl. 188, vastgestelde koelie-ordonnantie., ---; 1 stuk
    Ontbreekt. Voorheen inv.nr. 30.
  - Huldeblijk aan de vertrekkende resident van Sumatra Oostkust, W.J.M. Michielsen, 6 juli 1894. Met dankbetuiging., 17 juni 1895.; ---; 1 stuk
    Afkomstig van K.I.T. bibliotheek.
    Ontbreekt. Voorheen inv.nr. 31.
  - Stukken afkomstig uit het archief van het Technisch Bureau van het ministerie van Koloniën, door een ambtenaar aan het ministerie gezonden, 1880-1918.; 33; 1 band en 3 stukken
    Los aangetroffen in depot in 2005 [DK]
    Praktisch het gehele archief van voor 1945 van dit Bureau is verloren gegaan bij een bominslag op 3-3-1945 in het gebouw Louisa Henriëttastraat 10 te 's-Gravenhage. Het resterende gedeelte en het later gevormde archief is overgegaan naar de Aanschaffingsdienst Indonesia, Westerdoksdijk 2 te Amsterdam. Aangenomen moet worden dat ook dit archiefgedeelte verloren is gegaan (vermoedelijk na de verbreking van de diplomatieke betrekkingen door personeel van het Hoge Commissariaat Republik Indonesia).
    bevat:
    Instructie voor de onder het Departement van Kolonien resterende Commissie van het keuring te Amsterdam, 1880 december 3
    Nota betreffende vergoeding aan Nederlandse fabrieken voor de schadelijke gevolgen voortvloeiende uit bepaalde oorlogsomstandigheden, 1917
    Bekendmaking van het niet meer verlenen van ontheffingen voor de uitvoer van ijzer en staal, met bijlagen, 1917
    "Verzameling van bescheiden betreffende de oprichting in Indië van een Centraal Bureau voor de aanschaffing en Keuring van Landsgoederen". Departement van Koloniën, Technisch Bureau, 1914-1918. 1 band
    "A-12/1"
  - Brieven en telegrammen van kapitein-ter-zee W.G. van Nes, dienend onder meer in de wateren rond Atjeh, aan zijn familie, met bijlagen en met een door de schenkster geschreven toelichting (2010), 1895-1897.; 34; 1 pak
    Schenking van mevr. J. Leberl-van Nes [dossier 2010-3373].
    Verdeeld in 5 omslagen. Omslag nr. 1 bevat een kaart waar Van Nes de route van de heenreis op heeft ingetekend.
  - Documentatie bestaande uit door E. van Kampen verzamelde getuigenverklaringen betreffende de zaak van de "Varkensmandenaffaire" tijdens de Japanse bezetting van Nederlands-Indië, 1945-2007.; 35; 1 pak
    Schenking van mevr. E. van Kampen [dossier 2010-3289].
    Betreft getuigenissen t.a.v. geruchten over het vermoorden van Nederlandse en Australische krijgsgevangenen door de Japanse Kempetai door hen - opgesloten in krappe bamboemanden - in zee te werpen en daar te laten verdrinken.
  - Stukken, opgesteld, ontvangen of verzameld door Ada Fischer-van Rossem (1915-2000), Algemeen vertegenwoordiger van het Nederlandse Rode Kruis in Indonesië en aanverwante persoonlijke stukken., 1945-1973; 36-41
    - Stukken betreffende haar leven en loopbaan, 1945-1973, 36; 1 omslag
    - Stukken betreffende haar aanstelling en werkzaamheden voor het Nederlandse Rode Kruis in Indonesië, 1947-1950, 37; 1 omslag
    - Correspondentie met Generaal M. Boerstra van het Nederlandse Rode Kruis in Den Haag, 1949-1950, 38; 1 pak
    - Aan haar toegekende onderscheidingen: Bronzen Kruis en Medaille van het Rode Kruis met foto’s, 1950, 39; 1 omslag
    - Koker met oorkonde m.b.t. haar benoeming tot Officier van de orde van Oranje Nassau, 40; 1 omslag
    - Stukken met betrekking tot haar in- en uit dienst treden en werkzaamheden als geneesheer-directeur van het Rijksasiel voor Psychopaten in Doetinchem, en als refendaris Alg. beheer van de penitentiaire inrichtingen te Veenhuizen, 41; 1 omslag
  - Archiefbescheiden afkomstig van mw. M.H. Schultheiss betreffende haar verblijf als wijkverpleekundige in Nederlands Nieuw-Guinea in 1962, 42
    Betreft 5 foto's, 12 dia's en gedeelte uit autobigrofie in kopie over deze periode
    Schenking mw. M.H. Schultheiss (2011). Dossier 3808
  - Benoemingsbesluiten t.a.v. kapitein der infanterie G.F.B. Watrin, 1905-1924; 43
    Voornamelijk tijdelijk benoemingen functies civiel binnenlands bestuur onderafdelingen Atjeh
    Overdracht Legermuseum Delft (2011)
    Geb. 1859, overl. 1935